臺灣雲林地方法院刑事判決　　　　　　　　　　　　　　　九十年度自字第三二號
　　自　訴　人　金豪盛企業股份有限公司
　　法定代理人　甲○○
　　被　　　告　丁○○
右列被告因詐欺案件，經自訴人提起自訴，本院判決如左：
    主  文
丁○○意圖為自己不法之所有，以詐術使人將本人之物交付，處有期徒刑陸月，如易
科罰金，以佰元折算壹日。
    事  實
一、丁○○自民國八十六年間因與友人合夥經營生意失敗，背負大量債務，無法維持
    正常經濟狀況，直至八十八年底，丁○○明知其資力每下愈況，償債能力不佳，
    且其先前於八十七年底承包丙○○於雲林縣古坑鄉○○村○○路八十巷十二號之
    一之舊屋拆除及新建房屋之工程，係為取得該工程款以作為債還其他債務之用，
    無法完全清償工程材料之支出成本，猶於八十八年十二月三日，在雲林縣斗六市
    ○○路五十九之三十號，向金豪盛企業股份有限公司（下稱金豪盛公司）訂購價
    值約新台幣（下同）二十八萬九千四百四十六元之花崗石石材一批，並佯稱債信
    良好，一旦收到工程款之尾款後，便會立即付清云云，致金豪盛公司之負責人甲○○不疑有詐而陷於錯誤，依約將丁○○訂購之花崗石材一批運送至上開工地並
    完成花崗石材之安裝工程。嗣甲○○一再催討，丁○○為取信甲○○以使其完成
    花崗石材安裝工程，始於八十九年一月二十二日，先支付十萬元予甲○○。然俟
    甲○○完成上開安裝工程向丁○○催討剩餘貨款時，丁○○均藉詞拖延甚至避不
    見面。嗣丁○○遭甲○○尋獲後，為求脫身始於八十九年十月十日在雲林縣莿桐
    鄉調解委員會同意與甲○○調解，然丁○○仍未依調解方式支付貨款，甲○○始
    知受騙。
二、案經被害人甲○○向本院提起自訴。
    理  由
一、訊據被告丁○○，對於右揭時、地其已經濟不佳，而向自訴人購買石材一筆，除
    給付十萬元外，並未依約支付所餘貨款，嗣經自訴人多次催討貨款，始於八十九
    年十月間與自訴人成立調解，然因經濟狀況不佳仍無法支付等事實不諱，惟矢口
    否認有何詐欺犯行，辯稱：伊係因景氣不佳、週轉不靈，且未取得工程款尾款，
    才遲延交付貨款云云。經查：
    （一）右揭被告詐欺之事實業據自訴人指訴歷歷，核與證人乙○○於本院調查時
          證稱：被告向甲○○訂購花崗石材時，說他的信用很好，向地主收了尾款
          就會馬上付清。後來向被告催討時，被告推託是地主丙○○還有尾款未付
          等情相符，並有花崗石材買賣合約書、出貨單、自訴人催告之存證信函及
          雲林縣莿桐鄉調解委員會調解書各一份附卷可稽，足見自訴人所指訴之情
          節非虛。
    （二）又經本院調取被告在莿桐饒平郵局、雲林縣莿桐鄉農會、彰化商業銀行斗
          六分行之帳戶明細，其於八十八、八十九年間之存款甚少，且丁○○自八
          十六年至八十九年間均未申報綜合所得稅，名下僅有七十五年、七十六年
          份之兩輛汽車及價值五萬一千七百五十元投資之財產，此有郵政儲金匯業
          局九十年九月十四日管00000000字第七八四號函、雲林縣莿桐鄉
          農會九十一年六月十四日雲縣莿農信字第三七九號函、彰化商業銀行斗六
          分行九十一年六月十九日彰斗六字第一一○三號函及上開三函文所附之交
          易明細表各一份、財政部台灣省中區國稅局雲林縣分局九十年八月三十一
          日中區國稅雲縣微字第○九○○○一四六二○號函及函附之歸戶財產清單
          一份附卷可參，顯見被告於訂購石材當時應得預見其尚有其他應付之支出
          或債款，以其可得之財源及收入，其經濟狀況已達捉襟見肘之程度，絕無
          餘力可從容支付本件石材之貨款甚明。再參以被告於本院調查時亦自承：
          我從八十六年開始經濟狀況就不好，故以承包工程所得償還債務或其他支
          出，並無額外收入；且我都是先以賒欠工程材料價款之方式來進行工程，
          又因先前退票紀錄致債信不佳而未使用支票交易等語在卷。再參以自訴人
          自八十九年一月間即安裝石材完工後，即再三向被告催討，被告非但未依
          期支付貨款，直至八十九年十月調解成立後，因無工作沒有其他收入，積
          欠債務又多，仍無法履行分期支付之約定等情，亦經被告坦認在卷。益徵
          被告已明知其經濟狀況困窘，無完全支付貨款之償債能力，然其猶向自訴
          人訂購石材一批，足見其自始即不打算給付貨款而有詐欺之不法所有意圖
          甚明。
    （三）另丙○○因欲拆除清理水泥瓦舊屋並新建房屋，自八十七年十月三十一日
          起委由被告施工，而於八十九年二月間完工。丙○○於八十八年七、八月
          先後已支付被告工程款一百多萬元，至八十九年四月二十五日止共給付三
          百九十萬元。嗣於八十九年七月間、十二月間又各給付五萬元及五萬二千
          元，前後共給付四百萬零二千元等情，業據證人丙○○到院證述屬實，並
          有收據影本一紙在卷可憑。足見被告辯稱尚未收到工程款尾款以致無法支
          付本件貨款云云，洵屬無稽。而被告於八十八年底、八十九年初雖亦清償
          其他工程材料之貨款，此有被告庭呈帳簿一本可參，然上開工程材料之價
          額均非巨額，且被告係於八十九年二月完工前理應大約知悉工程款之收入
          與工程成本支出之差距，在被告於八十九年四月二十五日前已取得三百九
          十萬元之工程款之情況下，被告竟仍無法清償自訴人之石材貨款，益徵被
          告於工程接近完工時，已明知其收入已不敷支出本件石材貨款甚明。是被
          告知悉上情，仍向自訴人訂購，豈有事後再諉稱週轉不靈之理。
    綜上所陳，被告上開所辯無非事後卸責之詞，不足採信。本件事證明確，被告犯
    行洵堪認定。
二、核被告丁○○所為，係犯刑法第三百三十九條第一項之詐欺取財罪。爰審酌被告
    經營事業，不知誠信為之，竟思圖詐騙，破壞經濟秩序，而屢經自訴人催討貨款
    ，卻一再推拖欺騙，且犯後猶飾詞矯辯，態度不佳，惟其詐騙金額不高，且已陸
    續償還告訴人貨款，尚餘十餘萬元未清償等一切情狀，量處如主文所示之刑。又
    按刑法第四十一條第一項已於九十年一月十日經總統公布修正，並於同年月十二
    日生效。本件被告犯罪日期在前述法律修正前，犯罪後法律變更，比較新舊法，
    以新法對被告有利，自應併適用新法即修正後之刑法第四十一條第一項前段規定
    ，諭知易科罰金之折算標準，以資懲儆，併此敘明。
據上論結，應依刑事訴訟法第三百四十三條、第二百九十九條第一項，刑法第二條第
一項、第三百三十九條第一項、第四十一條第一項前段，罰金罰鍰提高標準條例第一
條前段、第二條，判決如主文。
中      華      民      國      九十一      年    九      月    三十    日
                                        臺灣雲林地方法院刑事第二庭
                                            法  官  趙  思  芸
右正本證明與原本無異。
如不服本判決，應於判決送達後十日內向本院提出上訴狀( 應附繕本 )。
                                            書記官  王  淑  美
中      華      民      國      九十一      年    九      月    三十    日
中華民國刑法第三百三十九條
 (普通詐欺罪)
意圖為自己或第三人不法之所有，以詐術使人將本人或第三人之物交付者，處五年以
下有期徒刑、拘役或科或併科一千元以下罰金。
以前項方法得財產上不法之利益或使第三人得之者，亦同。
前二項之未遂犯罰之。
